【裁判字號】    89,上易,4063
【裁判日期】    890930
【裁判案由】    竊佔等
【裁判全文】
臺灣高等法院刑事判決                          八十九年度上易字第四○六三號
    上  訴  人
    即  自訴人  乙○○
    被      告  丁○○○股份有限公司  設台南市○○路○段二六九號
    兼  右一人
    法定代表人  甲○○
    被      告  丙○○
右上訴人即自訴人因自訴被告等竊佔案件，不服臺灣臺北地方法院八十九年度自字第
八一七號，中華民國八十九年九月三十日第一審判決，提起上訴，本院判決如左：
    主  文
上訴駁回。
    理  由
一、按案件由犯罪地或被告之住所、居所或所在地之法院管轄；無管轄權之案件，應
    諭知管轄錯誤之判決，刑事訴訟法第五條第一項、第三百零四條分別定有明文。
二、自訴人上訴意旨略以：被告丁○○○股份有限公司（下稱丁○○○公司）之營業
    商業行為，將損害土地之完整性、安全性；且其設立公司未經地主即自訴人同意
    （如設立賭場、假扣押、假處分），均為竊佔之侵害行為；刑事訴訟法第十條、
    第十一條既有移轉管轄之規定，則本件應有上開法條之適用，而應予實體判決云
    云。
三、惟查：本件被告丁○○○公司於八十八年五月十四日向自訴人承租自訴人所有座
    落於台南市○區○○段三小段一五九號之土地建築房屋，此分別有台南市台南地
    政事務所土地所有權狀、土地租賃契約書各一紙附卷可稽（見原審卷第三頁、第
    十八頁），足證本件自訴人所指訴被告等涉嫌竊佔之土地（即犯罪地）係位於台
    南市境內，要無疑義；再者，被告等所呈報之刑事答辯狀，有關被告等之住址，
    均為台南市○○路○段二六九號（見原審卷第十六頁），核與自訴人於原審所提
    出之自訴狀（見原審卷第一頁）、及其向本院所提出之上訴狀所記載被告等之住
    址相同，益證本件被告等之營業所及住居所，亦位於台南市境內，至堪認定。是
    本件犯罪地、被告等之住居所及所在地均非在原審管轄區域內，於法原審自無管
    轄權；自訴人未查，遽向原審提起本件自訴，且未聲明移送有管轄權之法院，原
    審爰依刑事訴訟法第三百四十三條、第三百零四條、第三百零七條、第三百三十
    五條為管轄錯誤之諭知，於法核無不當。
四、末按指定或移轉管轄由當事人聲請者，應以書狀敘述理由向該管法院為之，刑事
    訴訟法第十一條定有明文；又所謂該管法院係指直接上級法院，最高法院三十四
    年聲字第十一號判例可資參照。本件犯罪地及被告等之住居所及所在地均在台南
    市，已見前述，依法自應由台灣台南地方法院管轄，自訴人如認本件有移轉管轄
    之事由，亦應向台灣台南地方法院之直接上級法院即台灣高等法院台南分院聲請
    ，自訴人誤向本院提出聲請，於法亦有未合。
五、綜上所述，自訴人上訴意旨所陳，均無可採，其執此上訴意旨，指摘原判決不當
    求予撤銷改判，為無理由，應予駁回。
六、本件係原審諭知管轄錯誤判決，本院認自訴人之上訴為無理由，爰不經言詞辯論
    為之，附此敘明。
據上論斷，應依刑事訴訟法第三百六十八條、第三百七十二條，判決如主文。
中    華    民    國      八十九      年      十一    月      二十八    日
                              臺灣高等法院刑事第二庭
    審判長法  官  戴  章  甫
                                        法  官  黃  金  富
                                        法  官  林  銓  正
右正本證明與原本無異。
不得上訴。
                                        書記官  吳  美  貞
中    華    民    國      八十九      年      十一    月      三十      日


司法院資訊處製作；財團法人民間司法改革基金會備份。
